【裁判字號】    98,台上,6854
【裁判日期】    981119
【裁判案由】    違反毒品危害防制條例
【裁判全文】
最高法院刑事判決            九十八年度台上字第六八五四號
上  訴  人  甲○○
上列上訴人因違反毒品危害防制條例案件，不服台灣高等法院台
中分院中華民國九十八年九月三十日第二審判決（九十八年度上
訴字第一九七八號，起訴案號：台灣彰化地方法院檢察署九十八
年度毒偵字第三七一號），提起上訴，本院判決如下：
    主  文
上訴駁回。
    理  由
按刑事訴訟法第三百七十七條規定，上訴於第三審法院，非以判
決違背法令為理由，不得為之。是提起第三審上訴，應以原判決
違背法令為理由，係屬法定要件。如果上訴理由書狀並未依據卷
內訴訟資料，具體指摘原判決不適用何種法則或如何適用不當，
或所指摘原判決違法情事，顯與法律規定得為第三審上訴理由之
違法情形，不相適合時，均應認其上訴為違背法律上之程式，予
以駁回。又依刑事訴訟法第三百五十條、第三百六十一條、第三
百六十二條、第三百六十七條規定，不服地方法院之第一審判決
，提起第二審上訴者，須提出上訴書狀，並應敘述「具體理由」
，為上訴必備之程式。所稱具體理由，必係依據卷內既有訴訟資
料或提出新事證，指摘或表明第一審判決有何採證、認事、用法
或量刑等足以影響判決本旨之不當或違法，而構成應予撤銷之具
體事由，始克相當；如未依上揭意旨指出具體事由，而僅泛言或
單憑當事人自我說詞，指摘原判決採證認事違法、用法不當、判
決不公、量刑過重等等，即屬未敘述具體理由，所提第二審上訴
不合法律上之程式，得不經言詞辯論，由第二審法院予以判決駁
回。本件上訴人甲○○不服第一審判決論處施用第一級毒品罪刑
（累犯，處有期徒刑一年），提起第二審上訴之理由略以：(一)上
訴人於第一審曾抗辯因感冒服用「安咳佳」感冒糖漿，致尿液檢
驗呈嗎啡／可待因陽性反應，是上訴人先前所為自白並非真實。
第一審採上訴人之自白為認定犯罪事實之依據，有違證據法則。
(二)上訴人曾向第一審法院請求交付筆錄及尿液檢驗報告影本，經
承辦人員告知依規定不得付予尿液檢驗報告影本，有違憲法第七
條平等原則，並嚴重影響上訴人行使憲法第十六條訴訟防禦權等
語，有其聲明上訴狀在原審卷內可憑。惟查第一審判決業已敘明
：(一)上訴人於警詢及偵查中均自白施用海洛因明確，並經證人即
警員周文傳於第一審證實如何據報循線查獲上訴人及上訴人如何
依其自由意志向警為該自白無訛，上訴人並認證人之證述屬實。
又上訴人之上開自白與下述尿液檢驗結果相符，足見其自白為真
實可採。(二)上訴人俟第一審始以服用「安咳佳」感冒糖漿致尿液
檢驗呈毒品反應為辯，並提出該糖漿為證。嗣經行政院衛生署管
制藥品管理局鑑定結果，該糖漿固檢出可待因成分，有該局鑑定
書在卷可稽，然依該鑑定書備考欄記載，「口服可待因後二十四
小時內，約有施用劑量之百分之八十六由尿液排出，其中百分之
四十至七十為可待因原態或其共軛物，百分之五至十五為嗎啡或
其共軛物。服用後，有可能於尿液中檢出嗎啡及可待因陽性反應
。尿液檢出嗎啡及可待因之濃度，與施用劑量、施用頻率、飲用
水之多寡、個人體質、代謝情況及尿液收集時間等因素有關，依
個案而異。」（見第一審卷第二二頁）。苟如上訴人所稱其係於
民國九十七年十二月三十日上午服用該糖漿，則距其於同日下午
五時三十分許接受採尿時，尚未滿二十四小時，而其尿液所檢出
之可待因濃度高達「2898ng/ml」，嗎啡濃度更高達「 15000ng/
ml」，後者為前者之五點一八倍，亦有卷附濫用藥物尿液檢驗報
告可憑，徵諸前開鑑定書所示服用該糖漿可能呈現之可待因、嗎
啡反應比例，顯見上訴人所辯不實等情。就此以觀，上訴人之第
二審上訴理由(一)，純係單憑其個人說詞指摘第一審判決之採證認
事違法，而非屬依據卷證資料或提出新事證執以指摘之具體事由
。再查上訴人於第一審審判期日對卷附濫用藥物尿液檢驗報告，
表示無意見（見九十八年七月二十一日審判筆錄），迄言詞辯論
終結後、宣判前，始具狀請求交付該報告影本，且未說明理由（
見第一審卷第四五至四六頁九十八年七月二十八日請求付與筆錄
狀），原判決以其第二審上訴理由(二)所指亦非屬足以影響第一審
判決本旨之不當或違法而構成應予撤銷之具體事由，因認上訴人
之第二審上訴不合法律上程式，不經言詞辯論，逕予駁回。經核
原判決於法殊無不合。上訴意旨仍執陳詞，指摘原判決有調查未
盡、理由不備之違誤云云，顯係誤解法定上訴第二審具體理由之
涵意與相關法律規定，核與首揭得為第三審上訴理由之違法情形
，不相適合。本件上訴違背法律上之程式，應予駁回。
據上論結，應依刑事訴訟法第三百九十五條前段，判決如主文。
中    華    民    國  九十八  年   十一   月   十九   日
                      最高法院刑事第十庭
                          審判長法官  花  滿  堂
                                法官  黃  正  興
                                法官  陳  東  誥
                                法官  林  錦  芳
                                法官  洪  昌  宏
      本件正本證明與原本無異
                                      書  記  官
中    華    民    國  九十八  年   十一   月  二十三  日
                                                      Ｑ


司法院資訊處製作；財團法人民間司法改革基金會備份。
